臺灣高雄地方法院刑事判決　　　　　　　　　　　　九十三年度易字第一七二七號
　　公　訴　人　臺灣高雄地方法院檢察署檢察官
　　被　　　告　丙○○　男　三.
右列被告因詐欺案件，經檢察官提起公訴（九十三年度偵字第一三四六四號），本院
判決如左：
    主  文
丙○○意圖為自己不法之所有，以詐術使人將本人之物交付，處拘役伍拾玖日，如易
科罰金，以參佰元折算壹日。
    事  實
一、丙○○基於為自己不法所有之犯意，先於不詳時間在網址：／ｈｏｍｅ．ｐｃｈ
    ｏｍｅ．ｃｏｍ．ｔｗ／ｗｏｍｅｎ／ｔｒｕｓｔ８８８８／設置簡易線上貸款
    諮詢網站，張貼可提供購置汽車、電腦及耐久性消費性所需資金之訊息，嗣於九
    十二年十月二十五日上午某時，適甲○○上網進入該個人小額信用貸款網站，得
    知前開訊息，便於同日撥打0000000000號（起訴書誤載為00000
    00000號）行動電話號碼與丙○○聯繫，丙○○即自稱係華中行銷公司顧問
    ，並向甲○○詐稱可代辦新臺幣（下同）二十萬元之貸款，惟需甲○○繳納多筆
    手續費，以自動櫃員機轉帳方式匯款至指定帳戶，致甲○○誤信其言為真而陷於
    錯誤，先後於(1)九十二年十一月一日，以自動櫃員機轉帳方式，分別匯入二千元
    、一千元至丙○○向劉博仁（另為不起訴處分）所借得之中國信託商業銀行三民
    分行帳戶內（帳號：一一八之五四之０二四七０四之０號），(2)再於同年十一月
    二十六日，以轉帳方式匯入五千元至丙○○於八十九年九月二十二日在設於高雄
    市○鎮區○○街四八二號「高雄郵局第三十九支局」所開立之帳戶內（局號：０
    ０四一三九之八，帳號：０八四四五０之九號），(3)又於同年十二月十六日，轉
    帳匯入三千元至丙○○所有前揭郵局帳戶內，(4)復於九十三年一月十二日、一月
    十四日，分別轉帳匯入三千元、五千元至丙○○向友人劉博仁所借得之前開中國
    信託商業銀行三民分行帳戶內，(5)再於九十三年二月二十七日，轉帳匯入一千元
    至丙○○所有前揭郵局帳戶內。嗣甲○○久候申辦之貸款無著，始知受騙共計二
    萬元。
二、案經高雄市政府警察局三民第一分局報告臺灣高雄地方法院檢察署檢察官偵查起
    訴。
    理  由
一、訊據被告丙○○固坦承伊請甲○○共匯款七筆，合計二萬元至伊指定前開帳戶等
    情不諱，惟矢口否認有何詐欺犯行，辯稱：甲○○於九十二年十一月一日所匯入
    之二千元、一千元，該二筆款項是伊為甲○○辦理貸款之徵信費及開辦費，因為
    甲○○的貸款案較不好辦，伊請行銷公司代辦，要給他人代辦費用，至其餘五筆
    款項則係伊向甲○○純粹借用，因為當時甲○○要貸款二十萬元，伊可收取一成
    費用（即二萬元），伊當時就是先跟甲○○預借，伊並有向甲○○告知若貸款辦
    不成，伊會退還手續費，且伊已將該七筆匯款共計二萬元還給甲○○云云。惟查
    ：
    (一)被害人甲○○於九十二年十月二十五日，上網進入前開個人小額信用貸款網站
      ，得知被告丙○○所張貼之前開訊息，便與被告電話聯繫，被告自稱係華中行
      銷公司顧問，並向甲○○稱可代辦二十萬元之貸款，惟要求甲○○需先行繳納
      費用，並以自動櫃員機轉帳方式匯款至指定帳戶，致使甲○○於九十二年十一
      月一日、十一月二十六日、十二月十六日、九十三年一月十二日、一月十四日
      、二月二十七日，共計匯款二萬元至被告指定之前揭中國信託商業銀行三民分
      行帳戶（證人劉博仁之帳戶）及郵局帳戶內等事實，除據被告自承在卷外（見
      九十三年七月二十日偵訊筆錄、九十三年十二月二十三日準備程序筆錄），業
      據被害人甲○○分別於警詢中指述綦詳（見警卷第十九至二一頁）及於本院審
      理時到庭結證明確（見九十四年一月二十六日審判筆錄），核與證人劉博仁於
      偵查中證稱：曾將前開中國信託商業銀行帳戶借予被告使用等語（見九十三年
      七月二十日偵訊筆錄）相符，足認被害人甲○○指訴依被告指示匯款至前揭被
      告所指定帳戶內，應屬事實，並有證人甲○○之第一銀行活期儲蓄存款存摺之
      九十三年一月十二日、十四日之交易明細、中國信託商業銀行活期儲蓄存款存
      摺之九十二年十一月一日、十一月二十六日、十二月十六日、九十三年二月二
      十七日之交易明細，及被告於前開網站所張貼之簡易線上貸款諮詢廣告、中華
      郵政股份有限公司九十三年六月十六日儲密字第九三一一八號號函所示被告之
      開戶基本資料、中國信託商業銀行股份有限公司九十三年六月十五日中信銀民
      字第九三０一一八二００六二函所示劉博仁之開戶基本資料各一份附卷可稽。
    (二)被告雖辯稱甲○○所匯入之七筆款項，均係代辦貸款之手續費及請其他行銷公
      司代辦之費用，而除九十二年十一月一日匯入的那兩筆外，其餘五筆則是伊當
      時因為經濟情況不佳，先向甲○○借用，請甲○○先行繳納全部的手續費用云
      云。惟查：證人甲○○於本院審理時到庭結證稱：伊當時工作期間不長，在外
      面就很難貸款，是被告自稱係行銷公司代辦，貸款可以辦成，伊就從九十二年
      十一月開始至九十三年二月二十七日，陸續匯款給被告，因為被告說需找其他
      行銷公司代辦，後面那幾筆款項也是被告說要向其他行銷公司徵信及代辦的費
      用，叫伊先將後續的手續費用支付，被告沒說過要向伊借錢，後來被告還跟伊
      說貸款已經下來，是向台東企銀桃園分行貸款，被告的朋友會去對保，前後聯
      絡多次（約五次以上），伊等了很久都沒有人來，也沒有其他行銷公司或銀行
      來聯絡，伊也沒有填寫過申請書或要簽名的資料等語（見前揭審判筆錄），被
      告亦於九十四年一月二十六日本院審判程序時自承：伊有告訴甲○○會有銀行
      行員去找她填寫資料，伊是將甲○○貸款案送行銷公司，一家在高雄，一家在
      桃園，並沒有送自己的行銷公司，因為伊只是利用辦公室而已等語（見前揭審
      判筆錄），而被告於九十三年十二月二十三日本院準備程序時已稱無法提出其
      他行銷公司收取代辦費之收據以供查證，亦無法提供其他行銷公司收取代辦費
      用人員相關資料以供本院傳喚到庭說明，故被告以前詞置辯，實難採信。是既
      未有何證據足認被告曾向銀行或透過行銷公司為被害人甲○○申辦貸款，可見
      被告係因案發當時自身經濟狀況不佳，遂利用被害人甲○○亟需貸款之情形，
      詐稱可代辦貸款二十萬元，需先行繳納手續費及請其他行銷公司代辦之費用，
      致被害人甲○○陷於錯誤，陸續匯款共二萬元至被告指定前開帳戶。況若被告
      確為從事行銷公司顧問一職，依其專業知識及經驗，早應可判斷被害人甲○○
      可否順利貸款成功，則豈會由九十二年十一月一日開始至九十三年二月二十七
      日，其間長達四個月均陸續要求被害人匯款多達七筆，事後復又無法提供其他
      行銷公司代辦人員資料供查證？益徵被告確有為自己不法所有之詐欺意圖。
    (三)被告復辯稱：伊有向甲○○告知若貸款辦不成，伊會退還手續費，且伊已將該
      七筆匯款共計二萬元還給甲○○云云。惟查：被告基於為自己不法所有之詐欺
      意圖，向被害人詐稱可代辦貸款二十萬元，需先行繳納手續費，致被害人陷於
      錯誤，陸續匯款共二萬元至被告指定前開帳戶之事實，業已認定如前，復參以
      被告截至九十四年一月四日止，滯欠綜合所得稅總額為一萬八千零四十一元，
      滯欠年度為八十二年、八十五年、八十七年綜合所得稅等情，有財政部高雄市
      國稅局九十四年一月七日財高國稅徵字第０九三００九０五八二號函說明在卷
      ，益可佐證被告於案發當時自身經濟狀況不佳，且證人甲○○於本院審理時亦
      證稱：當時是因為伊報案後，被告才還伊二萬元等語（見前揭審判筆錄），故
      被告以前詞置辯，仍無礙於犯罪事實之認定，自難為被告有利之認定。
    (四)綜上所述，本案事證明確，被告上開詐欺取財犯行應堪認定。
二、核被告所為，係犯刑法第三百三十九條第一項之詐欺取財罪。又詐欺取財罪之既
    遂與未遂之判斷標準，在於被害人是否交付財物而造成財產損失為準，而所謂交
    付財物，不以直接交付為限，亦包括間接交付之情形，本件被害人甲○○因遭被
    告施用詐術，而陸續匯款共計二萬元至被告指定前揭帳戶內，既已為財物之間接
    交付，則被告之詐欺取財行為，仍屬既遂。被告基於同一詐欺取財之決意，而接
    續向被害人詐稱需繳納手續費及代辦費，在法律上應屬一個行為，僅侵害一法益
    ，為接續犯，僅應論以一罪，公訴人認屬連續犯，容有誤會。爰審酌被告正值青
    壯，不思以合法途徑獲取財物，竟心生貪念，詐取他人財物，損及被害人之利益
    ，犯後猶飾詞卸責，自應受有相當程度之刑事非難，惟念其所詐得之財物（共計
    二萬元）業已償還被害人，有被告匯款二萬元予被害人甲○○之郵政跨行匯款申
    請書一紙在卷可佐（見本院卷）等一切情狀，量處如主文所示之刑，並諭知易科
    罰金之折算標準。
據上論斷，應依刑事訴訟法第二百九十九條第一項前段，刑法第三百三十九條第一項
、第四十一條第一項，罰金罰鍰提高標準條例第一條前段、第二條，判決如主文。
本案經檢察官乙○○到庭執行職務。
中　　　華　　　民　　　國　　九十四　　年　　　二　　　月　　 十八 　　日
                                  臺灣高雄地方法院刑事第五庭
                                      　審判長法　官  李政庭
                                              法  官  施添寶
                                              法  官  郭瓊徽
右正本證明與原本無異。
如不服本判決，應於收受送達後十日內向本院提出上訴書狀。
    　　　　　　　　　　　　　　　　　　　　　書記官  陳瓊芳
中　　　華　　　民　　　國　　九十四　　年　　　二　　　月　　 十八 　　日
附錄本案論罪科刑法條全文：
中華民國刑法第三百三十九條
(普通詐欺罪)
意圖為自己或第三人不法之所有，以詐術使人將本人或第三人之物交付者
，處五年以下有期徒刑、拘役或科或併科一千元以下罰金。
以前項方法得財產上不法之利益或使第三人得之者，亦同。
前二項之未遂犯罰之。
